臺灣苗栗地方法院刑事判決
111年度交訴字第59號
公  訴  人  臺灣苗栗地方檢察署檢察官
被      告  SUMPRADIT THAWET





上列被告因肇事逃逸等案件，經檢察官提起公訴（111年度偵字
第5578號），被告於本院準備程序進行中就被訴事實為有罪之陳
述，經本院告知簡式審判程序之旨，並聽取當事人之意見後，本
院合議庭裁定由受命法官獨任進行簡式審判程序，判決如下：
    主    文
SUMPRADIT THAWET（中文姓名：他維）汽車駕駛人，無駕駛執照
駕車，因過失傷害人，處有期徒刑參月，如易科罰金，以新臺幣
壹仟元折算壹日。又犯駕駛動力交通工具發生交通事故致人傷害
逃逸罪，處有期徒刑陸月，如易科罰金，以新臺幣壹仟元折算壹
日。應執行有期徒刑捌月，如易科罰金，以新臺幣壹仟元折算壹
日。於刑之執行完畢或赦免後，驅逐出境。
    犯罪事實及理由
一、本案犯罪事實、證據名稱均引用起訴書之記載（如附件），
    並補充、增列如下：
　㈠犯罪事實欄一第1行之「於」前應補充「未考領大型重型、普
    通重型機車駕駛執照，仍」。
  ㈡證據名稱增列「被告SUMPRADIT THAWET（中文姓名：他維）
    於審理中之自白、竹南分局竹南警備隊職務報告」。
二、論罪科刑
　㈠刑法總則之加重，係概括性之規定，所有罪名均一體適用；
    刑法分則之加重，係就犯罪類型變更之個別犯罪行為予以加
    重，成為另一獨立之罪名；道路交通管理處罰條例第86條第
    1項關於汽車駕駛人，無駕駛執照駕車、酒醉駕車、吸食毒
    品或迷幻藥駕車、行駛人行道或行經行人穿越道不依規定讓
    行人優先通行，因而致人受傷或死亡，依法應負刑事責任者
    ，加重其刑至二分之一之規定，係就刑法第276條之過失致
    人於死罪，同法第284條之過失傷害（及致重傷）罪之基本
    犯罪類型，對於加害人為汽車駕駛人，於從事駕駛汽車之特
    定行為時，或於行駛人行道、行經行人穿越道之特定地點，
    不依規定讓行人優先通行，因而致人受傷或死亡之特殊行為
    要件予以加重處罰，已就上述刑法第276條，同法第284條各
    罪犯罪類型變更之個別犯罪行為予以加重，而成另一獨立之
    罪名，自屬刑法分則加重之性質（最高法院99年度台非字第
    198號判決意旨參照）。查被告於案發時未考領大型重型、
    普通重型機車駕駛執照乙節，業據其陳稱在卷（見本院卷第
    65頁）。是核被告所為，係犯道路交通管理處罰條例第86條
    第1項、刑法第284條前段之汽車駕駛人無駕駛執照駕車因過
    失傷害人罪，及刑法第185條之4第1項前段之駕駛動力交通
    工具發生交通事故致人傷害逃逸罪。
　㈡公訴意旨認被告過失傷害犯行部分僅涉犯刑法第284條前段之
    過失傷害罪嫌，尚有未洽，惟社會基本事實同一，且業經本
    院當庭告知汽車駕駛人無駕駛執照駕車因過失傷害人罪名（
    見本院卷第65至66頁），無礙被告防禦權行使，本院自得依
    法變更法條。
　㈢被告所犯上開2罪間，犯意各別，行為互殊，應予分論併罰。
　㈣被告無駕駛執照駕車，因而致人受傷，過失傷害犯行部分應
    依道路交通管理處罰條例第86條第1項規定加重其刑。　
　㈤犯前項之罪，駕駛人於發生交通事故致人死傷係無過失者，
    減輕或免除其刑，刑法第185條之4第2項前段定有明文。查
    被告未充分注意注意車前狀況，並採取如煞停、閃避等得防
    免碰撞結果之必要安全措施，肇生交通事故致告訴人游金珠
    受有傷害，顯有過失甚明，自無刑法第185條之4第2項前段
    減輕或免除其刑規定之適用。
　㈥爰以行為人之責任為基礎，審酌被告未領有適當駕駛執照，
    且未注意交通規則而駕車，肇生車禍事故致告訴人游金珠受
    有傷害，又於交通事故發生後罔顧傷者即告訴人游金珠之生
    命、身體安全，逕行棄車逃逸，所為實不足取，兼衡犯罪之
    動機、目的、手段、情節（駕駛動力交通工具發生交通事故
    致人傷害逃逸部分），與肇事之情節、過失程度（汽車駕駛
    人無駕駛執照駕車因過失傷害人部分）、告訴人游金珠所受
    傷勢，及坦承犯行之態度，暨自述國中畢業之智識程度、前
    職水泥工、日薪約新臺幣1,400至1,500元、尚有雙親需照顧
    扶養之生活狀況，且迄未賠償，與告訴人游金珠、林阿茂（
    即告訴人游金珠之配偶）之意見等一切情狀（見本院卷第39
    至41、73至74頁），分別量處如主文所示之刑，並均諭知易
    科罰金之折算標準，再審酌犯行類型、次數及時間間隔等情
    ，定應執行之刑及諭知易科罰金之折算標準，以示懲儆。
　㈦刑法第95條規定：外國人受有期徒刑以上刑之宣告者，得於
    刑之執行完畢或赦免後，驅逐出境。是否一併宣告驅逐出境
    ，固由法院酌情依職權決定之，採職權宣告主義。但驅逐出
    境，係將有危險性之外國人驅離逐出本國國境，禁止其繼續
    在本國居留，以維護本國社會安全所為之保安處分，對於原
    來在本國合法居留之外國人而言，實為限制其居住自由之嚴
    厲措施。故外國人犯罪經法院宣告有期徒刑以上之刑者，是
    否有併予驅逐出境之必要，應由法院依據個案之情節，具體
    審酌該外國人一切犯罪情狀及有無繼續危害社會安全之虞，
    審慎決定之，尤應注意符合比例原則，以兼顧人權之保障及
    社會安全之維護（最高法院94年度台上字第404號判決意旨
    參照）。查被告為逾期居留之泰國國籍人（見偵卷第95頁）
    ，竟貿然無駕駛執照、未注意交通規則駕車致人受傷，又於
    交通事故發生後逕行棄車逃逸，危害社會治安，難認於刑之
    執行完畢或赦免後，適合繼續在臺居留，且本案經受有期徒
    刑以上刑之宣告，爰依刑法第95條規定，諭知於刑之執行完
    畢或赦免後，驅逐出境。
三、依刑事訴訟法第273條之1第1項、第299條第1項前段、第300
    條、第310條之2、第454條第2項，判決如主文。
四、如不服本判決，自送達之日起20日內，得提起上訴。
本案經檢察官蔡明峰提起公訴，檢察官蕭慶賢到庭執行職務。
中　　華　　民　　國　　111 　年　　8 　　月　　16　　日
                 刑事第二庭    法  官  魏正杰
以上正本證明與原本無異。　　　　　　　　　　　　　　　　如不服本判決應於收受判決後20日內向本院提出上訴書狀，並應敘述具體理由。其未敘述上訴理由者，應於上訴期間屆滿後20日內向本院補提理由書(均須按他造當事人之人數附繕本)「切勿逕送上級法院」。告訴人或被害人如對本判決不服者，應具備理由請求檢察官上訴，其上訴期間之計算係以檢察官收受判決正本之日期為準。　　　　　　　　　　　　　　　　　　　　　　　　　　　　　　　　　　　    　書記官　巫  穎
中　　華　　民　　國　　111 　年　　8 　　月　　16　　日

附錄論罪科刑法條：
道路交通管理處罰條例第86條
汽車駕駛人，無駕駛執照駕車、酒醉駕車、吸食毒品或迷幻藥駕
車、行駛人行道或行經行人穿越道不依規定讓行人優先通行，因
而致人受傷或死亡，依法應負刑事責任者，加重其刑至二分之一
。
中華民國刑法第284條
因過失傷害人者，處1年以下有期徒刑、拘役或10萬元以下罰金
；致重傷者，處3年以下有期徒刑、拘役或30萬元以下罰金。
中華民國刑法第185條之4
駕駛動力交通工具發生交通事故，致人傷害而逃逸者，處6月以
上5年以下有期徒刑；致人於死或重傷而逃逸者，處1年以上7年
以下有期徒刑。
犯前項之罪，駕駛人於發生交通事故致人死傷係無過失者，減輕
或免除其刑。